臺灣高等法院刑事判決　　　　　　　　94年度上訴字第2913號
上　訴　人　臺灣士林地方法院檢察署檢察官
上　訴　人
即　被　告　乙○○
選任辯護人　歐宇倫律師
　　　　　　廖于清律師
　　　　　　陳怡珍律師
上列上訴人因妨害公務等案件，不服臺灣士林地方法院93年度訴
字第574號，中華民國94年4月21日第一審判決（起訴案號：臺灣
士林地方法院檢察署93年度偵字第6508號），提起上訴，本院判
決如下：
    主  文
上訴駁回。
    事  實
一、乙○○於民國九十三年四月四日下午五時許，先在臺北市北
    投區○○○路○段某餐廳內飲酒至有醉意，已達不能安全駕
    駛動力交通工具之狀態，竟於同日晚間六時三十分許，駕駛
    車牌號碼FB－2602號自用小客車，並逆向併排停放在臺北市
    北投區○○○路○段六四號前，適臺北市政府警察局北投分
    局警備隊小隊長施龍漳、員警甲○○二人身著制服，騎乘巡
    邏機車在上址執行巡邏勤務，甲○○發現上開違規，欲上前
    取締盤查，即先將車牌BJS－635號警用機車之紅色警示燈打
    開，同時駕駛該機車至乙○○上開汽車車頭前約二、三公尺
    處，正對乙○○之汽車停靠機車，然後往乙○○汽車方向走
    來，乙○○原站立在其汽車旁與人談話，見員警靠近，為規
    避取締，立刻鑽入駕駛座，駕車沿臺北市北投區○○○路○
    段，由北往南方向逃逸，甲○○立即返身騎乘上開警用機車
    追趕，至中央北路二段二一號與文化三路口，乙○○駛至慢
    車道停等紅燈時，其前方慢車道適有一部機車，左方快車道
    則有一部小客車，均暫停等紅燈狀態中，甲○○尾隨乙○○
    之車至該處，即將機車騎至乙○○自小客車駕駛座外左側，
    當時乙○○駕駛座車窗開啟，甲○○以手勢及言詞示意乙○
    ○靠路邊停車受檢，惟乙○○仍圖脫逃取締，見其車前之不
    詳機車與甲○○機車間猶有空隙，惟不足其車通過，竟基於
    擦撞警車、傷害及妨害公務之故意，迅將方向盤左轉，踩油
    門，駕車自該空隙駛出，任由其車左前車門及左側車身擦撞
    甲○○騎乘之警用巡邏機車右側，並迴轉往對向車道逃逸，
    甲○○機車遭乙○○擦撞後，倒向左側碰及停等紅燈不詳之
    汽車後，復向右倒地，其機車之踏板、右手把及右後座踏板
    等零件破裂損壞，致不堪使用，並致甲○○倒地，造成甲○
    ○右手擦傷三處各約3×1公分、1×1公分、1×1公分、左手
    擦傷3處各約1×1公分、1×1公分、2×2公分、左大腿擦傷5
    ×5公分、右膝擦傷2×2公分、左膝擦傷2處各約2×2公分、
    3×3公分、右小腿擦傷4×1公分。甲○○倒地後，立即起身
    ，與騎車在後趕至之施龍漳一同迴轉，嗣分路追捕乙○○，
    旋在臺北市北投區○○○路○段四二巷十一弄一號前，由甲
    ○○迎面攔下乙○○之汽車，乙○○於是靠右停車，人下車
    ，甲○○質問乙○○為何剛才拒絕盤查並衝撞警車，乙○○
    表示並沒有要撞甲○○等語，惟竟接續同上妨害公務之犯意
    ，並基於傷害甲○○之故意，出拳欲毆打甲○○，甲○○將
    其架開並抓住乙○○之衣領，欲壓制乙○○，然乙○○力量
    較大，二人即互相拉扯，此時乙○○之父母、女友及何曉蔚
    往此拉扯中之何、王二人靠近，何論（已死亡，經檢方為不
    起訴處分）竟基於共同傷害甲○○及妨害公務之犯意，以其
    所有之柺杖自後方毆擊甲○○戴有安全帽之頭部及頸部，甲
    ○○受毆立時拉住乙○○往旁邊閃，惟見何論欲繼續持拐杖
    對其攻擊，甲○○遂將乙○○放開，並喝稱：不要過來，否
    則要開槍等語，乙○○及其父母、女友與何曉蔚仍向甲○○
    靠近，何論又持柺杖欲毆打甲○○，甲○○於是拿出警棍架
    開約七、八下，此時乙○○衝過來，質問甲○○為何打其父
    親等語，並基於同上之犯意，以右手臂扣住甲○○之頸部，
    將甲○○身體往後拉，甲○○之安全帽因此落地，甲○○欲
    轉頭制止乙○○，詎何論復自後方持柺杖敲打甲○○頭部十
    餘下，甲○○於是奮力將乙○○推開，反身往四二巷十一弄
    口方向跑，並以無線電呼救，甫呼救完畢，何論等人又圍過
    來，乙○○復接續前開犯意衝過來，與甲○○復發生拉扯，
    乙○○將甲○○壓制在地上，適施龍漳趕至，施龍漳即出手
    將乙○○拉開，何論猶接續前開犯意，持柺杖敲擊施龍漳頭
    部，甲○○欲伸援施龍漳，何曉蔚（業經原審判處有期徒刑
    四月，緩刑三年確定）見狀，竟萌共同妨害公務之故意，拉
    住甲○○，惟當甲○○告以要告何曉蔚妨害公務，何曉蔚聞
    言即刻放手，甲○○與施龍漳終將乙○○制伏，何曉蔚復接
    續共同妨害公務及傷害之故意，出手拉開施龍漳，施龍漳將
    何曉蔚甩開，何曉蔚復自施龍漳背後以雙手架住施龍漳，此
    時何論接續同上犯意，持柺杖又毆向甲○○，甲○○即放開
    乙○○，仍以警棍架開何論之柺杖，乙○○亦接續同上犯意
    ，以腳踹被何曉蔚架住之施龍漳腹部，及毆打其臉部，甲○
    ○見狀再支援施龍漳，此時其他支援之員警始到場，將乙○
    ○制伏。施龍漳因前開受毆，受有前頸部瘀傷二處各2×0.5
    公分、後頸部浮腫5×3公分等傷害，甲○○受有頭皮擦傷5
    ×1公分、前額擦傷2處各約1×1公分、頸部擦傷2×1公分、
    前胸擦傷3×3公分等傷害。嗣乙○○、何論為甲○○、施龍
    漳及支援之員警制止逮捕，因警方發現乙○○有飲酒現象，
    乃予施測，經測得其呼氣酒精濃度達每公升零點六三毫克。
二、案經被害人施龍漳、甲○○告訴及臺北市政府警察局北投分
　　局移送臺灣士林地方法院檢察署檢察官偵查起訴。
    理  由
一、訊據上訴人即被告乙○○固不諱言：前開酒後駕車及毆打警
    察、與警方發生拉扯，及擦撞警方機車等情，惟否認有毀損
    公務機車及妨害公務之犯意，辯稱：當時在中央北路二段二
    一號與文化三路路口，因接到親戚電話要去泡溫泉，於是決
    定立刻迴轉先要將父母送回家，並非為躲避警察，當時伊駕
    駛座旁車窗是關閉，並未發現警察在其左側，也未聽到警察
    機車倒地之聲響，不是故意要撞警車，未打警員，與警員拉
    扯，是警員拉伊進警車，伊不舒服，所以反抗，後來看到警
    察打伊父親，才過去等語。經查：
（一）被告上開犯行，業據證人甲○○、施龍漳證述明確（原審
      卷第五八至六三頁），核與目擊證人連經揚結證稱：伊於
      九十三年四月四日下午六時三十分許，在中央北路二段四
      二巷口家門前洗車時，發現一部福特天王星鐵灰色自小客
      由中央北路二段六八巷進入，於四二巷及六八巷口撞到一
      部停在該路口之廂型車，該車加速逃逸往中央北路四二巷
      口離去，幾秒鐘後於中央北路二段四二巷口發現該部自小
      客車又撞到路邊停放之汽車，駕駛（經指認為乙○○）下
      車後又與警方發生拉扯，好像警員要制伏，乙○○一直反
      抗，還看到老先生（經指認為何論）以手中之柺杖連續毆
      打警察頭部。警員之安全帽與眼鏡落地，後來警員才趁隙
      拿無線電呼叫，當時有十幾個人圍觀，但沒有人敢靠近，
      警員當時沒有拿槍出來，有看到施龍漳到現場時，被不詳
      之人從後方架住，乙○○有揮打動作。確定駕駛是乙○○
      ，因為他進入中央北路二段四二巷及六八巷口時，有持續
      十秒按汽車喇叭，且當時伊家門口大燈已開啟，更能看見
      何人在駕駛等語相符（原審卷第六七至六八頁及偵卷第一
      四五頁），且有證人甲○○於上開拉扯行為中遭毀損之眼
      鏡照片二張可參（偵卷第四十頁，此部分毀損罪嫌，未告
      訴），再者，被害人玨捷、施龍漳受傷之情形，有台北市
      立陽明醫院診斷證明書二張在卷可憑（偵卷第八六頁），
      而證人甲○○之公務機車遭毀損情形有卷附機車照片可參
      （偵卷第四一至四三頁，第一一○至一一二頁），足認上
      開證人所言，為有依據，堪予採信。
（二）被告辯稱：未撞警車，未打警察等語，惟有關被告與證人
      甲○○發生拉扯，共犯何論以柺杖攻擊甲○○等情，除上
      開證據外，復有證人施龍漳於偵查陳稱：當天我和甲○○
      二部機車服巡邏勤務，乙○○逆向停車，王員上前追，我
      聽到無線電叫支援時才趕過去，我見到何論在打甲○○，
      旁邊有家屬圍著，我叫他們不要打警察，何曉蔚以雙手架
      住我，乙○○以腳踢我肚子並以手打我，我才當場逮捕他
      們等語（偵卷第一四四頁），且有證人甲○○遭毀損之眼
      鏡照片二張可參（偵卷第四十頁），被告空言所辯，顯不
      可採。何況，被害人玨捷、施龍漳確有受傷，有診斷證明
      書二張在卷可憑（偵卷第八六頁）。而證人甲○○之公務
      機車遭毀損情形有卷附機車照片可參（偵卷第四一至四三
      頁，第一一○至一一二頁），且被告小客車與證人甲○○
      之公務機車擦撞，造成左側前後車門擦痕，亦有照片在卷
      可稽（偵卷第一○九至一一五頁），觀諸上開照片所示：
      被告小客車左側有連慣性之擦痕，自左前車門至左後車門
      等情，在參諸證人甲○○機車毀壞情形，顯示二車擦撞之
      力道非輕，衡情，碰撞之時，聲響必巨，是被告辯稱：不
      知擦撞及甲○○之機車等語，顯違常情，為卸責之詞，不
      足採信，被告擦撞甲○○機車後未稍作停歇，仍迅速迴轉
      ，亦足以佐證其非但知情，且係基於故意擦撞而圖脫逃之
      ，且其明知警員正執行公務，並預見倘擦撞其機車，必致
      機車倒地，騎乘機車上之警員因而倒地受傷，竟仍故意為
      之，其具妨害公務、毀壞公務用品、及傷害之犯意已明。
（三）被告辯稱：迴轉動作並非因為發現警察在其駕駛座左側，
      其於迴轉時目視前方未向左察看等語，然查：被告自承：
      暫停於慢車道等紅燈當時，其車前尚有一部機車，其車左
      側另有一部小客車均停等紅燈，且其車上尚有父母、前女
      友等情，因此，倘非遇緊急之狀況，被告豈有自慢車道中
      急急竄出之理？且其車上既載有親人，在上開狀況下欲迴
      轉至對向車道，勢必相當留心前方及左側之車，以免發生
      擦撞，或造成車上乘客之不適，被告卻違反常情，在紅燈
      狀態下，加緊油門駛出，之後再踩煞車違規迴轉，造成巨
      大噪音，並使左側車身撞到警用巡邏機車，因而引起當時
      正在騎樓等公車之證人賴坤模之注意，此亦經證人賴坤模
      於偵查及原審證述屬實（偵卷第一四五頁、原審卷第十五
      頁），猶有甚者，被告自上開地點迴轉後，即駛入巷道試
      圖擺脫警方之追躡，關於其為何穿梭於巷道之間之事實，
      其亦坦承因前女友在車上告知伊迴轉時有警車追伊，伊為
      避免警方取締酒後駕車，於是想駛入巷內停好車子等語，
      足見其有逃離警方取締之意，參諸上開違常的急速迴轉動
      作，顯見被告辯稱：於迴轉時目視前方未向左察看，不是
      故意要撞警車等語，顯不可採。況證人甲○○證稱：穿著
      制服，靠近停等紅燈之乙○○汽車駕駛座車門約三十公分
      ，其所騎乘之機車車頭距乙○○汽車駕駛座車門約僅二十
      公分，當時駕駛座旁之窗戶開啟，伊確實有以言詞並以手
      勢要求乙○○靠邊停車，乙○○立即加緊油門，方向盤打
      左，迅速將車駛出，乙○○車左側車身撞及其機車，致其
      機車往左側倒碰撞他車，復往右倒地等語（原審卷第五九
      頁，第六三頁），足認被告意圖脫免取締，而明知駕車迴
      轉將撞及警車，致警車毀損、警員受傷，乃基於妨害公務
      、傷害、損壞公務機車等犯意，於上開中央北路二段二一
      號與文化三路路口，啟動汽車迴轉，致擦撞甲○○所騎乘
      之機車。
（四）至辯護人辯稱：被告係因見何論遭警毆打，方與警拉扯，
      且何論因而胰臟破裂死亡，有病歷死亡證明，請予被告緩
      刑等語，然有關被告與共犯何論與警方之衝突經過，已如
      上述，辯護人所辯不符，而觀諸何論之死亡證明書所載死
      亡原因為：敗血性修課多重器官衰竭，胰臟炎併膿傷，肺
      炎併呼吸衰竭，糖尿病腎病變併尿毒症等（本院卷第六六
      頁），是辯護人所辯，尚屬無據，不能採為有利被告之認
      定。
（五）被告基於妨害公務及傷害之犯意與警員甲○○拉扯中，共
      犯何論出手以柺杖毆打警員甲○○，之後共犯何論再次以
      柺杖毆打之，警員甲○○以警棍相抗，被告尚出手扣住警
      員甲○○頸部，並將之捷壓制在地，嗣警員施龍漳趕至出
      手拉被告，共犯何論又以柺杖打警員施龍漳，共犯何曉蔚
      也出手拉警員甲○○，並以雙手自後方架住警員施龍漳，
      任由被告出手毆打之，觀此情狀，足認其三人於行為當時
      有共同妨害公務及傷害犯意之聯絡，分擔實施之行為。
（六）被告酒後駕車，查獲時其呼氣酒精濃度達每公升零點六三
      毫克之事實，除被告之自白外，另有測試觀察紀錄表、酒
      精濃度測定表等在卷可按（偵查卷第一二六頁），按當人
      飲酒後，若以呼氣酒精濃度測試器測得之濃度達到每公升
      零點五毫克時，其反應較慢，感覺減低，將影響駕駛；達
      到每公升零點七五毫克時，思考、個性及行為均會改變；
      達到每公升一點零毫克時，步態不穩，噁心嘔吐，精神混
      惑不清晰；達到每公升一點五毫克時，說話不清楚，感覺
      喪失，視力模糊；達到每公升二點零毫克時，體溫與血糖
      均降低，肌肉控制差，甚且導致癲發作等情，業經行政
      院國軍退除役官兵輔導委員會台北榮民總醫院八八年八月
      五日北總內字第26868號函闡釋綦詳，被告呼氣酒精濃
      度高達每公升零點六三3毫克，已達不能安全駕駛動力交
      通工具之程度，至為明確。
綜上，本件事證明確，被告所辯不足採，其犯行洵堪認定。
二、按刑法第一百三十八條，所謂妨害公務員職務上掌管物品罪
    ，係指該物品公務員本於職務上之關係而掌管之物，並非泛
    指一般生活設備，本件甲○○所騎乘之機車標有「台北市政
    府警察局巡邏車」等字體，有照片附卷可參，於客觀上應認
    係公務員因職務關係而掌管之物品。故核被告所為，酒醉駕
    車部分，係犯刑法第一百八十五條之三公共危險罪，於警員
    甲○○依法取締時，故意妨害其公務，擦撞警車，造成警車
    部分零件毀損、並致警員受傷部分，係犯同法第一百三十五
    條第一項對於公務員依法執行職務時施強暴罪、同法第二百
    七十七條第一項傷害罪、同法第一百三十八條妨害職務上掌
    管之物品罪。被告下車後與何論、何曉蔚共同傷害警察部分
    ，係犯同法同法第一百三十五條第一項妨害公務罪、第二百
    七十七條第一項傷害罪。被告先後對於公務員依法執行職務
    時施強暴密接關連之數個舉動，時間密接，係基於一個意思
    決定，接續進行，皆係其妨害公務、傷害行為之一部分，為
    接續犯。又被告乙○○所犯妨害公務、傷害、毀壞職務上掌
    管物品等三罪，係以故意擦撞警車致警員跌倒受傷，及毆打
    警員之強暴行為，同時侵害警員身體安全法益、公務用品財
    產法益及國家公務權力作用等三法益，應依刑法第五十五條
    想像競合之例從一重之妨害職務上掌管之物品罪處斷，公訴
    人認係有方法結果之牽連關係，應依牽連犯之規定從一重處
    斷，容有誤會。被告與何論、何曉蔚之間，在中央北路二段
    四二巷十一弄之妨害公務及傷害罪部分，有犯意之聯絡及行
    為之分擔，為共同正犯。被告於同一場合對數名公務員妨害
    公務，侵害一國家法益，應包括評價為一罪，被告同時傷害
    甲○○、施龍漳二人之身體法益，亦依想像競合之規定論以
    1罪。被告所犯上開公共危險罪、妨害職務上掌管物品罪二
    罪間，犯意各別，構成要件亦不相同，應分論併罰。
三、原審以事證明確，適用刑事訴訟法第二百九十九條第一項前
    段，刑法第二十八條、第一百三十五條第一項、第一百三十
    八條、第一百八十五條之三、第二百七十七條第一項、第五
    十五條、第四十一條第一項前段（原判決漏載前段，應予補
    充）、第三十八條第一項第二款，罰金罰鍰提高標準條例第
    一條前段、第二條，並審酌被告不服從警員之指揮稽查，為
    脫免取締、逮捕，竟一再施暴於執行職務之警員，並造成二
    名警員傷害，及公務機車受損，嚴重影響社會秩序及公權力
    之執行，並考量被告之生活狀況、素行、犯罪動機、方法、
    所造成之損害及其到庭後坦承部分犯行等一切情狀，就損害
    公務員職務上掌管之物品部分，處有期徒刑八月，就公共危
    險罪部分，處拘役四十日，並諭知易科罰金之折算標準。並
    說明另扣案之柺杖一支，為共犯何論所有，供本件犯罪所用
    ，依法沒收之，認事用法量刑，均無不當，被告空言上訴，
    指摘原審就對其有利證據未予斟酌，檢察官上訴認：被告未
    為民事賠償，量刑太輕等語，均無理由，均應駁回。
據上論斷，應依刑事訴訟法第三百六十八條，判決如主文。
本案經檢察官鄭龍照到庭執行職務。
中　　華　　民　　國　　94　　年　　12　　月　　27 　日
　　　　　　　　　刑事第二十一庭審判長法　官  溫耀源
　　　　　　　　　　　　　　　　　    法　官  段景榕
　　　　　　　 　 　　　　　　　　　　法　官  周政達
以上正本證明與原本無異。
毀損部分如不服本判決應於收受送達後十日內向本院提出上訴書
狀，其未敘述上訴之理由者並得於提起上訴後十日內向本院補提
理由書（均須按他造當事人之人數附繕本）。
酒駕部份不得上訴。
                                      書記官  陳菊珍
中　　華　　民　　國　　94　　年　　12　　月　　27　　日
附錄：本案論罪科刑法條全文
中華民國刑法第一百三十五條第一項
對於公務員依法執行職務時，施強暴脅迫者，處三年以下有期徒
刑、拘役或三百元以下罰金。
中華民國刑法第一百三十八條
毀棄、損壞或隱匿公務員職務上掌管或委託第三人掌管之文書、
圖畫、物品，或致令 不堪用者，處五年以下有期徒刑。
中華民國刑法第二百七十七條第一項
傷害人之身體或健康者，處三年以下有期徒刑、拘役或一千元以
下罰金。
中華民國刑法第一百八十五條之三
服用毒品、麻醉藥品、酒類或其他相類之物，不能安全駕駛動力
交通工具而駕駛者，處一年以下有期徒刑、拘役或三萬元以下罰
金。
